【裁判字號】    90,簡上,47
【裁判日期】    901026
【裁判案由】    傷害
【裁判全文】
臺灣嘉義地方法院刑事判決                            九十年度簡上字第四七號
    上  訴  人
    即  被  告  乙○○
    選任辯護人  楊勝夫
右列上訴人因傷害案件，不服本院嘉義簡易庭中華民國九十年六月十八日九十年度簡
字第四四０號第一審判決（聲請簡易判決處刑書：臺灣嘉義地方法院檢察署九十年度
偵字第二七八四號），提起上訴，本院管轄第二審合議庭判決如左：
    主  文
上訴駁回。
乙○○緩刑貳年，緩刑期內付保護管束。
    事  實
一、乙○○係甲○○之兄，屬家庭暴力防治法第三條第四款所稱之家庭成員，於民國
    九十年四月九日凌晨一時三十分許，在嘉義市○區○○里○○路三一五號，因其
    母陳林碧生病住院及存款去向問題，與甲○○發生爭執，竟基於普通傷害之故意
    ，徒手作勢欲掌摑甲○○臉頰，甲○○即以腳踢乙○○，乙○○再出手將甲○○
    推倒在地，並徒手拉扯、毆打甲○○左胸、左前臂等處，致甲○○因此受有左胸
    皮下瘀血２Ｘ１公分、左前臂擦傷２．５Ｘ０．３公分、左前臂皮下瘀血３．５
    Ｘ０．５公分、右小指皮下瘀血１．５Ｘ１．５公分等傷害。
二、案經甲○○訴由嘉義市警察局第一分局報請臺灣嘉義地方法院檢察署檢察官偵查
    聲請以簡易判決處刑。
    理  由
一、訊據上訴人即被告乙○○矢口否認有何右揭犯行，並辯稱：告訴人甲○○因不滿
    其指責侵吞母親存款乙事，而出言不遜，其一時氣憤，舉手作勢要打告訴臉頰，
    告訴人即以腳踢被告，乃順手將告訴人推倒，告訴人重心不穩倒地受傷，其未毆
    打告訴人云云。惟查：
    （一）右揭犯罪事實，迭據告訴人甲○○於警訊、偵查及本院審理時指訴綦詳。
          又證人丁○○結證稱：「我看到被告坐在那裡，甲○○要踢被告，被告用
          雙手推開，後來因為是他們家務事，我就走開，不願多管，就跑到我車內
          」（見本院九十年度簡字第四四０號卷第二十八頁）等語，於本院審理時
          則證稱：「我是看到（告訴人）有用腳要踢被告，被告用手撥開，二人有
          無拉在一起我就不知道」（見本院卷第三十六頁）等語，證人丁○○雖未
          證稱被告有毆打告訴人之情事，然證稱被告確有用手推告訴人之情事；再
          證人即被告之弟丙○○則證稱：「當時被告有舉要打告訴人，告訴人先用
          腳踢被告，那時他們二人爭吵很大聲，手腳動作很大，被告有推一下告訴
          ，可能告訴人撞到旁邊椅子，所以才導致左胸皮下瘀血、左前臂及右小指
          受傷，被告與告訴人就在地上拉扯」（見同上卷第二十七頁）等語，於本
          院雖證稱：「因為我媽媽存款的事情，我三哥（按即被告）和告訴人陳月
          霞發生言語上的衝突，然後告訴人甲○○用腳要踢我三哥，我三哥用手撥
          開，撥開後，告訴人甲○○有倒下去，之後我就不知道了」（見本院卷第
          三十七頁）云云，證人丙○○於本院作證時既證稱有看到「被告用手撥開
          告訴人，告訴人有倒下去」之情形，然告訴人倒下之後，二人密切緊接下
          來之行為卻證稱不知道，尚與常情有違，其於本院所為證言，顯係避重就
          輕之詞，應以其在原審之證言為可採，且被告因受其妺即告訴人甲○○言
          語刺激，怒而出手欲掌摑告訴人，告訴人竟以腳踢相向，被告在盛怒之下
          ，於被告倒地之後，再出手拉扯毆打告訴人，亦合乎常，足見被告確有出
          手推倒並毆打告訴人之情事，要無疑義。
    （二）再者，告訴人所受之傷勢，包括有左胸皮下瘀血２Ｘ１公分、左前臂擦傷
          ２．５Ｘ０．３公分、左前臂皮下瘀血３．５Ｘ０．５公分、右小指皮下
          瘀血１．５Ｘ１．５公分等多處傷害，此有被害診斷書一紙可憑，告訴人
          所受之傷害，除右小指皮下瘀血一處係告訴人倒地時所造成，業據告訴人
          陳明外，其餘傷害分佈三處，衡諸常理，實難認係告訴人自行跌倒所造成
          ，且以手將人推倒，將使人因倒地受傷，為一般人所明知，被告係心智成
          熟之成年男子，自亦知之甚稔，則其明知出手推倒告訴人，將使告訴人因
          而受傷，仍出手將告訴人推倒，其有傷害告訴人之故意，亦灼然甚明。
    （三）按正當防衛必須對於現在不法之侵害始得為之，侵害業已過去，即無正當
          防衛可言。至彼此互毆，又必以一方初無傷人之行為，因排除對方不法之
          侵害而加以還擊，始得以正當防衛論。故侵害已過去後之報復行為，與無
          從分別何方為不法侵害之互毆行為，均不得主張防衛權，最高法院三十年
          上字一０四０號判例可資參照。而本件被告先出手欲打告訴人耳光，復將
          告訴人推倒在地，於告訴人倒地後再拉扯毆打告訴人，其於爭執發之初，
          即有傷害告訴人之行為，揆諸上開判例意旨，自不得主張正當防衛甚明。
    綜上所述，本件事證已明確，被告確有推倒、拉扯及毆打告訴人已如前述，其上
    開辯解，應屬事後卸責之詞，委無可採，其傷害犯行，洵堪認定。
二、核上訴人即被告所為，係犯刑法第二百七十七條第一項之普通傷害罪。原審依刑
    事訴訟法第四百四十九條第一項、第四百五十四條第二項、刑法第二百七十七條
    第一項、第四十一條第一項（前段）、罰金罰鍰提高標準條例第一條前段、第二
    條，逕以簡易判決判處有期徒刑二月，併諭知易科罰金以三百元折算一日，經核
    原審認事用法並無違誤，量刑亦屬妥適，上訴人上訴指摘原判決不當，為無理由
    ，應予駁回。又上訴人前未曾受有期徒刑以上刑之宣告，有臺灣嘉義地方法院檢
    察署刑案資料查註紀錄表及台灣高等法院被告全國前案紀錄表各一份附卷可稽，
    其因一時失慮，偶罹刑典，雖僅坦承部分犯行，惟告訴人甲○○到庭陳稱願意原
    諒被告，其經此刑之宣告後，應知警惕而無再犯之虞，本院因認其所受宣告之刑
    ，以暫不執行其刑為適當，予以宣告緩刑二年，用啟自新。又被告乙○○係告訴
    人甲○○之兄，屬家庭暴力防治法第三條第四款所稱之家庭成員，依家庭暴力防
    治法第二條第二項規定「本法所稱家庭暴力罪者，謂家庭成員間故意實施家庭暴
    力行為而成立其他法律所規定之犯罪」，是本件上訴人所犯屬前稱所稱之家庭暴
    力罪，依同法第三十條第一項規定「犯家庭暴力罪或違反保護令罪而受緩刑之宣
    告者，在緩刑期內應付保護管束」，爰依前開規定，宣告上訴人緩刑期內付保護
    管束。
三、至上訴人辯稱告訴人所提出驗傷單載明被毆打之時間為四月九日上午三至四時許
    ，其在筆錄所述被毆時間為四月九日上午一時三十分許，驗傷單所載之傷，顯非
    被告毆打所致云云，惟查：告訴人提出之被害診斷書所載之受傷害時間，係診治
    之醫生根據受傷者之陳述所推定時間，此由該診斷書記載「推定受傷時間」自明
    ，告訴人於本院業於陳明「那個時間（指診斷書記載之推定受傷時間）是我跟醫
    生說的，因為我和我哥哥發生爭執的時候，我沒有帶手錶，當時我告訴醫生，我
    不確定幾點，只知道半夜。那天我是十二點離開家到我哥哥家去的」（見本院卷
    第八十三頁）等語，告訴人於凌晨受傷害，因時值深夜，醫院休診，無法立刻前
    往醫院就醫驗傷，而確認受傷時間，又未帶手錶，於當日天亮後，即前往醫院治
    療驗傷，對於案發時間之記憶難免有誤，乃合於常情之事，然其指稱受上訴人傷
    害之情形，核與證人丙○○證述之情節大致相同，亦與診斷書記載受傷之情形相
    符，尚難遽以前開診斷書記載推定受傷時間與實際受傷時間不符，即認告訴人之
    指訴非真實，併予明。
據上論斷，應依刑事訴訟法第四百五十五條之一第一項、第三項、第三百六十八條，
家庭暴力防治法第三十條第一項，刑法第十一條前段、第七十四條第一款，判決如主
文。
本案經檢察官曹合一到庭執行職務
中      華      民      國      九十      年      十    月    二十六    日
                                臺灣嘉義地方法院刑事第二庭
                                    審判長法  官   許  進  國
                                          法  官   康  存  真
                                          法  官   李  麗  萍
右正本證明與原本無異。
本件不得上訴。
中      華      民      國      九十      年      十    月    二十九    日
                                          書記官   洪  秋  華


司法院資訊處製作；財團法人民間司法改革基金會備份。
